臺灣高等法院臺南分院民事判決　94年度上易字第32號
上　訴　人　丁○○
被上 訴 人　丙○○　現另案於台南監獄台南分監執行中
　　　　　　乙○○
　　　　　　甲○○
上列當事人間請求繼續審判事件，上訴人對於中華民國93年11月
11日臺灣臺南地方法院第一審判決（93年度續字第2號）提起上
訴，本院於94年4月19日言詞辯論終結，判決如下：
    主  文
上訴駁回。
第二審訴訟費用由上訴人負擔。
    事  實
甲、上訴人方面：
  一、聲明：
    (一)原判決廢棄。
    (二)請求就臺灣臺南地方法院93年度訴字第735號侵權行為損
      害賠償事件，准予繼續審判。
  二、陳述：除與原判決記載相同者，予以引用外，補稱：
    (一)按和解有無效或得撤銷之原因者，當事人得請求繼續審判
      ，民事訴訟法第380條第2項定有明文。
    (二)上訴人於民國（下同）93年6月28日在原審庭訊時當庭經
      審判長勸諭下而和解成立。惟查，上訴人最近於93年8月
      24日接獲彰化地方法院來函稱上訴人非本案判決內容認定
      之被害人（證一）。嗣經上訴人於93年9月2日託他人上網
      調得彰化地方法院91年度易字第743號刑事判決書，方得
      知該判決書並未有隻字片語提及上訴人是被害人（證二）
      。是故，本件和解自有前述條文所指之和解有無效或得撤
      銷之情形，依法上訴人自得請求繼續審判。此並有法院於
      和解後繼續審判之相關案例可稽（證三），敬請參酌。
    (三)上訴人曾二度南下台南，至原審法院閱卷（證四），惟閱
      卷內容並未有同和解筆錄（證五）所載之內容。倘若此份
      和解筆錄為事後製作，又未經兩造雙方同意簽字，這種和
      解豈能算數。
    (四)依台南地檢署檢察官聲請簡易判決處刑書（證六）中所載
      「被告丙○○、乙○○、甲○○等人，直接或間接將自己
      所有之存摺及提款卡，售予謝蓮政或茆永斌使用」。然據
      台灣高等法院台南分院檢察署處分書（證七）中第3頁所
      載：上訴人遭到恐嚇而匯款的時間，是在謝蓮政及茆永斌
      犯罪作案時間以外等語，顯然被告丙○○…等人，在法庭
      上公然說謊欺騙審判長及上訴人，惡行重大，此風不可長
      。此等罪人在法庭上公然撒謊，簡直是污辱中華民國的法
      院，藐視台南地方法院法官的威信，上訴人認為應該從重
      量刑並科以重罰，以儆效尤。
  三、證據：除援用第一審所提出證據外，補提相關案例二則、
      台灣彰化地方法院函及刑事判決書影本各一份、和解筆錄
      及言詞辯論筆錄本各一份、台灣台南地方法院檢察署聲請
      簡易判決處刑書一份、台灣高等法院台南分院檢察署處分
      書一份。
乙、被上訴人方面：
  一、聲明：
    (一)上訴駁回。
    (二)第二審訴訟費用由上訴人負擔。
  二、陳述：引用在原審之陳述，上訴人之上訴無理由。
    理  由
一、按原告於判決確定前，得撤回訴之全部或一部。但被告已為
    本案之言詞辯論者，應得其同意。訴之撤回應以書狀為之。
    但於期日得以言詞向法院或受命法官為之。民事訴訟法第26
    2條第1項、第2項定有明文。本件上訴人起訴請求侵權行為
    損害賠償事件，經原審法院以93年度訴字第735號受理，嗣
    上訴人於93年6月28日當庭撤回對於被上訴人甲○○之訴訟
    ，並經被上訴人甲○○當庭表示對上訴人撤回訴訟無意見，
    雙方均在當日言詞辯論筆錄各自陳述之筆錄下方簽名，以示
    其陳述確實，堪認被上訴人甲○○就上訴人撤回對其訴訟一
    節，業已同意，揆諸前揭規定本件上訴人對被上訴人甲○○
    之訴訟，業經上訴人合法撤回而終結。茲上訴人雖就其撤回
    之訴訟，主張法院是依法論罪科刑場所，對此撤回案並不適
    當等語。惟本件上訴人所提之訴訟為對被上訴人之侵權損害
    賠償，性質上乃屬民事訴訟，其目的僅在確定私法上權利之
    紛爭，兼及保護當事人之私法上權利，此與刑事訴訟之目的
    在於實現國家之刑罰權者不同。上訴人主張法院是論罪科刑
    之場所，恐係對於民事訴訟之性質有所誤解。因民事訴訟之
    目的在於確定當事人間之私法上權利義務關係，故提起訴訟
    之上訴人如向法院表示不求為判決之意思，而撤回其訴之全
    部或一部，自許其自由為之。本件上訴人撤回對被上訴人甲
    ○○之訴訟，既已符合民事訴訟法第262條第1項、第2項之
    規定，自已生撤回之效力，其對被上訴人甲○○之訴訟即告
    終結，上訴人嗣後另主張本件撤回並不適當，於法自有未合
    。
二、按對訴訟上和解請求繼續審判，首應審查是否具備合法要件
    ，次應審查和解有無無效或得撤銷之原因，須具備上述二要
    件後，始得請求繼續審判。因而當事人對於和解請求繼續審
    判，依民事訴訟法第380條第3項準用同法第500條第1項及第
    2項規定，應自和解成立之日起30日之不變期間內為之，如
    請求繼續審判之理由知悉在後者，該項期間自知悉時起算（
    最高法院70年台抗字第291號判例可資參照）。經查：本件
    上訴人與被上訴人丙○○、乙○○之訴訟上和解成立於93年
    6月28日，上訴人並於93年7月5日收受本件和解筆錄，此經
    本院調閱原審法院93年度訴字第735號民事卷宗暨所附和解
    筆錄屬實，嗣上訴人於93年7月9日以其和解之意思表示有錯
    誤為由，具狀請求繼續審判，核上訴人之請求尚未逾30日之
    不變期間，自屬合法。
三、另按和解如有私法上無效或得撤銷之事由，均足為當事人請
    求繼續審判之原因，至無效或得撤銷原因之有無，依和解成
    立時決之，不包括和解成立前存在或和解成立後發生之事由
    在內。又按民法第88條規定，意思表示之內容有錯誤，或表
    意人若知其事情即不為意思表示者，表意人得將其意思表示
    撤銷之，但以其錯誤或不知事情，非由表意人自己之過失者
    為限。申言之，如錯誤或不知事情，係由於表意人自己之過
    失，即不得撤銷其意思表示。再按民法第88條第1項所謂表
    意人若知其事情，即不為意思表示之意義，係指表意人對其
    表示行為欠缺認識而言。易言之，表意人客觀上曾為表示行
    為，使一般人得依其行為可解其所表示之意思，但主觀上，
    則表意人並無效果意思，且不知其所為行為，已構成意思表
    示。亦即係指表意人雖知表示行為之客觀意義，但於行為時
    ，誤用其表示方法之謂，故係表示方法有所錯誤，以致與其
    內心之效果意思不一致，如欲寫千公斤，誤為千台斤是，此
    有最高法院59年度台上字第3080號及81年度台上字第322號
    判決可資參照。經查：
  (一)本件上訴人請求繼續審判之理由，係以其於審理時，對法官
    所提議之賠償10萬元，誤為被上訴人丙○○、乙○○每人10
    萬元而答應，未料後來才知是被上訴人二人合計賠償10萬元
    ，雖欲反悔但已答應在先而後悔莫及等語。惟依上訴人所述
    縱然屬實，其於和解協調之初，就和解之金額究係被上訴人
    每人賠償10萬元或二人合計賠償10萬元一部分有所誤解，然
    稍後就被上訴人二人合計賠償10萬元業已知悉，並簽立和解
    筆錄，該和解筆錄並明載：「被告丙○○、乙○○願分別給
    付原告新台幣伍萬元，…」，是上訴人於和解成立時，其主
    觀上已知和解之效力是得向被上訴人丙○○、乙○○各求償
    5萬元，合計10萬元之損害賠償，此一主觀之效果意思與上
    訴人所簽立之和解筆錄所載之內容亦無不同，上訴人之表示
    行為與效果意思一致，自無錯誤可言。又查，經兩造簽名之
    和解筆錄原本，與原審法院依原本製作送達於兩造之和解筆
    錄正本，其內容完全相同，有該原本及正本附卷可考，是上
    訴人指稱和解筆錄原本與正本內容不同，顯有誤會。
  (二)上訴人又主張其於起訴狀原併請求自起訴狀繕本送達之翌日
    起按年息百分之五計算之利息，惟和解當時法官未提及利息
    一事，且法官及上訴人均未提及其餘請求拋棄一節，惟和解
    筆錄第二項卻記載：「原告其餘請求拋棄」等語。查，和解
    係當事人於訴訟繫屬中就所爭執之私權由一造或兩造相互讓
    步，達成雙方合意，終止其爭執，以終結訴訟之行為，故和
    解多藉由兩造相互讓步，以取得共識為解決紛爭之方法，上
    訴人於起訴狀訴之聲明固然併請求自起訴狀繕本送達之翌日
    起按年息百分之五計算之利息，惟為達訴訟和解之目的，此
    一附帶之請求非不可放棄，徵諸實際，於訴訟上之和解，當
    事人捨棄利息之請求者屢見不鮮；且上訴人就和解內容係得
    請求被上訴人丙○○、乙○○二人各賠償五萬元一節業已知
    悉，已如前述，加以和解筆錄係經上訴人審視同意無訛並簽
    名後成立，則上訴人就本件利息部分同意不予請求，自有所
    認知，亦無錯誤可言。至和解筆錄第二項固記載：「原告其
    餘請求拋棄」，然此因和解既由當事人互相讓步以達成合意
    ，為免冗贅起見，乃僅就被告所願給付之事項予以記載，至
    其餘原告原有所請求但未經兩造合意成為和解內容之事項概
    以「原告其餘請求拋棄」概括記載，此實為和解筆錄上所常
    見，否則就本件而言，對原告不予請求之事項必然須加記「
    原告請求被告丙○○、乙○○分別給付超過五萬元部分，及
    自起訴狀繕本送達之翌日起，按年息百分之五計算之利息均
    予拋棄」，其繁雜可知，而本件上訴人既同意以被上訴人丙
    ○○、乙○○各給付五萬元，對於其餘之主張自然不予請求
    ，和解筆錄第二項記載「原告其餘請求拋棄」，亦無違上訴
    人之主觀意思。
  (三)上訴人復主張依台南地檢署檢察官聲請簡易判決處刑書中所
    載「被告丙○○、乙○○、甲○○等人，直接或間接將自己
    所有之存摺及提款卡，售予謝蓮政或茆永斌使用」，然據台
    灣高等法院台南分院檢察署處分書中第3頁所載：上訴人遭
    到恐嚇而匯款的時間，是在謝蓮政及茆永斌犯罪作案時間以
    外等語，顯然被告丙○○…等人，在法庭上公然說謊欺騙審
    判長及上訴人，惡行重大，此風不可長，此等罪人在法庭上
    公然撒謊，簡直是污辱中華民國的法院，藐視台南地方法院
    法官的威信，上訴人認為應該從重量刑並科以重罰，以儆效
    尤；及其於93年8月24日接獲彰化地方法院來函稱上訴人非
    本案判決內容認定之被害人，嗣經上訴人於93年9月2日託他
    人上網調得彰化地方法院91年度易字第743號刑事判決書，
    方得知該判決書並未有隻字片語提及上訴人是被害人，是故
    ，本件和解自有前述條文所指之和解有無效或得撤銷之情形
    ，依法上訴人自得請求繼續審判等語。惟民事訴訟之目的乃
    在於當事人間私法上權利有紛爭時，由司法機關確定其私法
    上權利，因涉私權爭執，多僅具私益，故關於私法上之權利
    人是否行使權利，行使之範圍如何，義務人是否履行義務，
    均得由當事人依自己之意思決定，此與刑事訴訟在實現國家
    之刑罰權，故具有公益性質者，尚有不同，因此刑事判決認
    定有關私權事項，在獨立之民事訴訟並不受其拘束，因民刑
    訴訟之目的不同，所採取之原則多有相異之處，民事訴訟採
    處分權主義，辯論主義為原則，刑事訴訟採職權主義、干涉
    主義為原則。就本件而言，姑不論上訴人是否為被上訴人丙
    ○○、乙○○所涉恐嚇取財案件之被害人，惟上訴人既提起
    民事訴訟請求侵權行為損害賠償，並與被上訴人丙○○等二
    人達成和解，此一和解即具有解決私法上權利義務關係之效
    力，不因刑事判決之認定而使其效力有所不同，而被上訴人
    丙○○等二人既同意和解，無異承認對於上訴人有給付之義
    務，本於私法自治之原則，對於被上訴人之意思自亦無從加
    以干涉，以此，上訴人上開主張與上訴人侵權行為損害賠償
    請求權之成立與否，並無絕對關連，從而自亦不影響於和解
    之效力。至上訴人主張關於被上訴人支付慰撫金之方式，原
    審法官要求上訴人將個人金融帳戶給予被上訴人，顯有不妥
    乙節。惟關於被上訴人如何給付慰撫金，並非和解內容，原
    審為顧慮當事人之便利起見，建議上訴人提供金融帳戶供被
    上訴人匯款，避免當事人來往奔波之不便，此係為當事人之
    利益而建議，上訴人不遵從，願以其他方式請求，自亦無妨
    ，而此一支付方式既非和解內容，縱上訴人主觀不予同意，
    亦不影響和解內容之效力。
四、綜上所述，兩造於93年6月28日原審法院93年度訴字第735號
    侵權行為損害賠償事件所為訴訟上和解、撤回訴訟，難認有
    無效或得撤銷之原因，上訴人請求繼續審判，顯無理由，原
    審判決予以駁回，並無不合。上訴意旨仍執陳詞指摘原判決
    不當，求予廢棄改判，為無理由，應駁回其上訴。
五、據上論結，本件上訴為無理由，依民事訴訟法第449條第1項
    、第78條，判決如主文。
中　　華　　民　　國　　94　　年　　4　　月　　 29　　日
                  民事第四庭   審判長法　官　黃三哲
                                     法　官　丁振昌
                                     法　官　胡景彬
上為正本係照原本作成。
不得上訴。
中　　華　　民　　國　　94　　年　　5　　月　　  2  　日
                                     書記官　魏安里
                                                 Ｊ
